臺灣高雄地方法院刑事判決
111年度交簡上字第22號
上  訴  人
即  公訴人  臺灣高雄地方檢察署檢察官
上  訴  人  
即  被  告  孫暢鴻





上列上訴人因被告涉犯公共危險案件，不服本院高雄簡易庭110 
年12月2 日110 年度交簡字第2453號第一審簡易判決（原起訴案
號：110 年度偵字第1378號）而提起上訴，本院管轄之第二審合
議庭判決如下：
    主  文
原判決撤銷。
孫暢鴻犯肇事致人傷害逃逸罪，處有期徒刑陸月，如易科罰金，
以新臺幣壹仟元折算壹日。 
    理  由
一、程序事項
    按被告經合法傳喚，無正當之理由不到庭者，得不待其陳述
    ，逕行判決，刑事訴訟法第371 條定有明文。次按對於簡易
    判決處刑不服而上訴者，得準用上開規定，此觀諸刑事訴訟
    法第455 條之1 第3 項之規定自明。本案上訴人即被告孫暢
    鴻（下稱被告）經本院合法傳喚後，無正當理由未到庭，本
    院爰不待其陳述，而為一造缺席判決，合先敘明。
二、犯罪事實
    孫暢鴻於民國109 年11月2 日中午11時55分許，駕駛車牌號
    碼000-000 號普通重型機車，沿高雄市前鎮區復興三路由北
    往南方向（起訴書誤載為由東往西）行駛，駛至復興三路與
    一心二路口時，本應注意行駛至交岔路口應遵守燈光號誌，
    而依當時天候晴、日間自然光線、柏油路面乾燥、無缺陷、
    無障礙物、視距良好等情，又無不能注意之情事，竟疏未注
    意及此，貿然闖紅燈直行通過該路口，適有吳采環駕駛車牌
    號碼000-000號普通重型機車，亦沿復興三路由南往北方向
    於該路口前違規迴轉，兩車因而在復興三路由北往南方向，
    甫過與一心二路之路口處發生碰撞，致吳采環當場人車倒地
    ，並受有頸部鈍傷、左肩及右膝挫傷等傷害（過失傷害部分
    ，業據吳采環撤回告訴，並經檢察官另為不起訴處分）。詎
    孫暢鴻明知已騎車肇事致人受傷，竟未報警處理，亦未停留
    現場協助救治傷患或配合調查，而基於肇事逃逸之犯意，以
    牽車為由趁隙騎車離開現場。
三、認定犯罪事實所憑之證據及理由
    上揭犯罪事實，業據被告於原審訊問時坦承不諱，核與證人
    吳采環證述之情節相符，並有車輛詳細資料報表、道路交通
    事故談話紀錄表、道路交通事故現場圖、道路交通事故調查
    報告表㈠、㈡、道路交通事故初步分析研判表、路口監視器錄
    影光碟及擷取、現場照片、高雄市立大同醫院診斷證明書在
    卷可佐，足認被告前揭任意性自白與事實相符。從而，本案
    事證明確，被告犯行洵堪認定，應依法論科。
四、應適用之法律
    按行為後法律有變更者，適用行為時之法律；但行為後之法
    律有利於行為人者，適用最有利於行為人之法律，刑法第2
    條第1 項定有明文。查被告行為後，刑法第185 條之4 規定
    於110 年5 月28日修正公布，並自同年月30日生效施行。修
    正前刑法第185 條之4 規定：「駕駛動力交通工具肇事，致
    人死傷而逃逸者，處1 年以上7 年以下有期徒刑。」，修正
    後則規定：「駕駛動力交通工具發生交通事故，致人傷害而
    逃逸者，處6 月以上5 年以下有期徒刑；致人於死或重傷而
    逃逸者，處1 年以上7 年以下有期徒刑。犯前項之罪，駕駛
    人於發生交通事故致人死傷係無過失者，減輕或免除其刑。
    」。因本件被害人所受傷害非重傷，且被告係因過失而肇事
    ，是經比較新舊法之結果，修正後刑法第185 條之4 第1 項
    前段規定之法定刑為「6 月以上5 年以下有期徒刑」，顯較
    被告行為時刑法第185 條之4 規定之法定刑「1 年以上7 年
    以下有期徒刑」有利，而應依刑法第2 條第1 項但書之規定
    ，適用修正後刑法第185 條之4 第1 項前段之規定處斷。是
    核被告所為，係犯修正後刑法第185 條之4 第1 項前段之肇
    事致人傷害逃逸罪。
五、撤銷改判之理由
    原審據以論處被告罪刑，固非無見，惟按刑法第59條規定之
    酌量減輕其刑，必須犯罪之情狀顯可憫恕，在客觀上足以引
    起一般同情，認為即予宣告法定低度刑期尤嫌過重者，始有
    其適用。而被告行為後，刑法第185 條之4 規定業依司法院
    釋字第777號解釋意旨修正，經新舊法比較後，本案被告所
    應適用之修正後刑法第185 條之4 第1 項前段法定刑已向下
    修正為「6 月以上5 年以下有期徒刑」，對照被告本案騎車
    闖越紅燈肇事，致被害人受有頸部鈍傷、左肩及右膝挫傷等
    傷害後，佯以牽車為由，趁隙逃離現場之犯罪情節，在刑法
    第185 條之4規定修正後，實難謂有情輕法重，認科以最低
    度刑仍嫌過重之情事。又本案被害人就事故之發生雖亦有過
    失，惟刑法肇事逃逸罪旨在非難行為人於駕車肇事致人死傷
    後，不予處理而逃逸之行為，而非追究其對事故發生之責任
    輕重。亦即，本案依被告之客觀犯罪情狀，難認有適用刑法
    第59條規定之餘地。是以，原判決就被告本案犯行依刑法第
    59條規定酌減其刑，於法律適用上，即尚有未合。公訴人以
    此為由提起上訴，即屬有據。從而，被告未敘明理由提起上
    訴，固無理由，惟原判決既有上開未臻妥適之處，自應由本
    院撤銷改判。
六、量刑之理由
    爰審酌被告駕車上路，本應注意交通安全，並遵循交通安全
    規則謹慎駕駛，惟其僅為圖一時之快，竟貿然闖越紅燈肇事
    ，並致被害人受傷後，未停留在現場為任何救護被害人或通
    報警方、救護車之動作，反佯以牽車為由，趁隙逃逸。是被
    告行為不僅在客觀上已造成一定程度之法益侵害結果，主觀
    上更顯示其遵守法秩序及尊重他人生命、身體權之觀念均甚
    為薄弱，確值以相當之刑罰對應。惟念及被告業於原審坦承
    犯行，且被害人就本案事故之發生亦有過失。再參以被告行
    為時已年滿56歲，前有違反麻醉藥品管理、殺人未遂、竊盜
    、妨害公務等前科，有臺灣高等法院被告前案紀錄表1份存
    卷可參，素行非佳，及其於警詢、原審中自陳之教育程度、
    工作、經濟狀況等一切情狀，認尚無科以被告不得易科罰金
    之刑之必要，而量處如主文所示之刑，並依刑法第41條第1
    項前段之規定，諭知其易科罰金之折算標準，以示刑法規範
    之有效及妥當，並給予被告與其罪責相符之刑罰。又本案係
    檢察官為被告之不利益上訴，且經本院認為有理由，已如前
    述，自無刑事訴訟法第370 條第1 項前段關於不利益變更禁
    止原則之適用，本院自得諭知較原判決更重之刑，附此敘明
    。
據上論斷，應依刑事訴訟法第455 條之1 第1 項、第3 項、第37
1條、第369 條第1 項前段、第364 條、第299 條第1 項前段，
判決如主文。
本案經檢察官張志杰提起公訴，檢察官呂乾坤提起上訴，檢察官
李文和到庭執行職務。
中　　華　　民　　國　　111 　年　　4 　　月　　13　　日
                  刑事第二庭    審判長法　官  吳佳頴
　　　　　　　　　                    法  官  陳盈吉
　　　　　                            法  官  林裕凱 
以上正本證明與原本無異。
不得上訴。
中　　華　　民　　國　　111 　年　　4 　　月　　13　　日
　　　　　　　　　　　　　　　　　　　書記官  林宜璋
　　　　　　　　　　　　　　　　
附錄所犯法條：
刑法第185條之4第1項
駕駛動力交通工具發生交通事故，致人傷害而逃逸者，處六月以
上五年以下有期徒刑；致人於死或重傷而逃逸者，處一年以上七
年以下有期徒刑。